【裁判字號】    99,交聲,842
【裁判日期】    991029
【裁判案由】    聲明異議
【裁判全文】
臺灣彰化地方法院交通事件裁定         99年度交聲字第842號
原處分機關    交通部公路總局臺中區監理所彰化監理站
異  議  人
即受處分人    甲○○
上列受處分人因違反道路交通管理處罰條例案件，對於交通部公
路總局臺中區監理所彰化監理站民國99年7 月16日所為之裁決（
彰監四字第裁64-C00000000號），聲明異議，本院裁定如下：
    主  文
原處分撤銷。
甲○○不罰。
    理  由
一、原處分意旨略以：異議人即受處分人甲○○為車號4696-FJ
    號自小客車之車主，於民國99年4 月29日上午9 時41分，在
    臺北縣板橋市○○路○ 段99號，有「於身心障礙專用停車位
    違規停車」之違規行為，為警逕行製單舉發，並經原處分機
    關依違反道路交通管理處罰條例第56條第1 項第10款之規定
    裁處罰鍰新臺幣（下同）1,200 元，於法並無不合等語。
二、聲明異議意旨略以：異議人於99年4 月29日將車號4696-FJ
    之自小客車，停放在臺北縣板橋市○○路上之殘障停車格，
    因未將殘障停車證（編號N008593 ）放置於顯眼處，致遭勤
    執員警製單舉發，但異議人僅係未依規定放置，並非未具備
    可停放身心殘障者專用停車資格者，勤執員警應可透過公家
    系統查詢，爰依法聲明異議，請求撤銷原處分。
三、按汽車駕駛人於身心障礙專用停車位違規停車者，處600 元
    以上1200元以下罰鍰，道路交通管理處罰條例第56條第1 項
    第10款定有明文。次按，使用身心障礙者專用停車位者，除
    掛有專用牌照之車輛外，應將專用停車位識別證置於汽車擋
    風玻璃明顯處或黏貼於機車車首，以供查核檢驗，為身心障
    礙者專用停車位設置管理辦法第9 條第1 項所明定。惟道路
    交通管理處罰條例於90年1 月17日增訂第56條第1 項第10款
    規定，其立法目的，係為落實保障身心障礙者之停車權益，
    亦即為避免不具身心障礙身分之人，擅用專為殘障者設置之
    停車位，而侵害身心障礙者應有之停車權利，故該條款所指
    之「違規停車」，參酌身心障礙者保護法第48條第1 項後段
    、道路交通安全規則第112 條第1 項第5 款之規定，當係指
    非領有專用停車位識別證明之身心障礙者或其家屬，占用身
    心障礙者專用停車位，或非殘障用車在設有殘障者專用停車
    標誌處所停車者而言，是上開條款所謂之「違規停車」，自
    以處罰真正侵害身心障礙者停車權益之違規行為為限。
四、經查：
  (一)本件受處分人於99年4 月29日上午9 時41分，將其所有車號
    4696-FJ 號自用小客車停放在臺北縣板橋市○○路○ 段99號
    身心障礙專用停車位，未將專用停車位識別證依規定置放於
    明顯處所以供查核驗證之違規事實，此有臺北縣政府警察局
    北縣警交大字第C00000000 號舉發違反道路交通管理事件通
    知單在卷足參，此為異議人所不爭執，該部分事實堪予認定
    。
  (二)而異議人即受處分人甲○○所有之車號4696-FJ 號自用小客
    車，領有彰化縣政府社會處申請身心障礙者專用停車位識別
    證（編號：N008593 號），有效期限至99年12月31日，有異
    議人所提出之身心障礙者專用停車位識別證影本一紙在卷可
    查（見本院卷第4 頁），且經本院依職權函查此身心障礙者
    專用停車位識別證申請情形，彰化縣政府以99年8 月25日以
    府社障字第0990207932號函稱此停車證係甲○○於99年4 月
    6 日代劉琇揚女士申請換發，有效期間為5 年，申請日期為
    97年12月9 日，有該函示及所附申請資料附卷足參（見本院
    卷第17- 18頁）。異議人於前述時、地停車之際，疏未將專
    用停車位識別證置於擋風玻璃明顯處，有違身心障礙者專用
    停車位設置管理辦法第9 條之規定，致執勤員警無法當場查
    認該自用小客車是否具有使用專用停車位之資格，而製單舉
    發，並無不法。惟依前揭說明，放置專用停車位識別證，僅
    係供他人或執法者辨識使用身心障礙者專用停車位者，是否
    為有權使用者之方法之一，縱認身心障礙者有疏未將專用停
    車位識別證置放於車內以供辨識之情形，究非當然等同該身
    心障礙者即無權利使用身心障礙者專用停車位。是以將領有
    專用停車位識別證之身心障礙者，僅因疏於將專用停車位識
    別證置放車內供辨識之情形，與「未領有專用停車位識別證
    之人，占用身心障礙者專用停車位」；或「非殘障用車在設
    有殘障者專用停車標誌處所停車」等情形視同一致，顯已逾
    越道路交通管理處罰條例第56條第1 項第10款規定之立法本
    旨。
五、綜上所述，本件受處分人於使用身心障礙者專用停車位之際
    ，疏未將身心障礙者專用停車位識別證置於擋風玻璃明顯處
    以供查驗，固有違身心障礙者專用停車位設置管理辦法第9
    條之規定，而舉發機關據以舉發，亦屬無責，所為舉發並無
    不法。惟受處分人嗣後既已提出上述證明文件證明其並非違
    規佔用身心障礙專用停車位，已據本院查明，當已符合資格
    而得使用專為其設置之停車位，即係依上開說明有資格使用
    該停車位，自不能逕依道路交通管理處罰條例第56條第1項
    第10款之規定課予處罰。受處分人本件違規事實既屬不罰，
    原處分機關未予詳查，逕以受處分人違反道路交通管理處罰
    條例第56條第1 項第10款之規定，裁處受處分人罰鍰1,200
    元，即有未洽。本件異議為有理由，原處分應予撤銷，另為
    受處分人不罰之諭知。
六、據上論斷，應依道路交通管理處罰條例第87條第2 項，道路
    交通案件處理辦法第20條前段條，裁定如主文。
中    華    民    國    99    年    10    月    29    日
                  交通法庭法  官  李淑惠
以上正本證明與原本無異。
如不服本裁定，應於裁定送達後5日內，向本院提出抗告狀(須附
繕本)。
中    華    民    國    99    年    10    月    29    日
                          書記官  張清秀

司法院資訊處製作；財團法人民間司法改革基金會備份。
